臺灣高等法院刑事裁定
110年度抗字第785號
抗  告  人
即  受刑人  蔡強生



上列抗告人即受刑人因聲請定其應執行刑案件，不服臺灣桃園地
方法院110年度聲字第1152號，中華民國110年4月16日裁定（聲
請案號：臺灣桃園地方檢察署110年度執聲字第730號），提起抗
告，本院裁定如下：
    主  文
抗告駁回。
    理  由
一、原裁定意旨略以：抗告人即受刑人蔡強生（下稱抗告人）因
    違反毒品危害防制條例等案件，經原審法院判處如附表所示
    之刑並確定，且原審法院為抗告人所犯如附表所示各罪之犯
    罪事實最後判決之法院等情，有本院被告前案紀錄表、附表
    所示刑事判決在卷足稽。又抗告人所犯如附表所示各罪，其
    中附表編號1至5、8所示之罪，係不得易科罰金之罪，附表
    編號6、7所示之罪，係得易科罰金之罪，依刑法第50條第1
    項但書第1款規定固不得併合處罰，惟抗告人業已請求檢察
    官聲請定應執行刑，有臺灣桃園地方檢察署依民國102年1月
    23日修正之刑法第50條調查受刑人是否聲請定應執行刑調查
    表1紙附卷可稽，符合刑法第50條第2項規定。是檢察官就抗
    告人所犯如附表所示各罪，聲請定應執行刑，原審自應依刑
    法第51條第5款規定定之。從而，原審審核抗告人所犯如附
    表所示之各罪，均係於附表編號1所示判決確定日期前為之
    ，認檢察官聲請為正當，應予准許，並斟酌抗告人所犯罪質
    、行為次數、犯罪時間之間隔、責任非難重複程度、數罪所
    反應之人格特性與傾向、對抗告人施以矯正必要性等一切情
    狀，就其所犯數罪為整體非難評價，爰定其應執行之刑為有
    期徒刑4年5月等語。
二、抗告意旨略以：法院定其應執行刑應受外部界限、內部界限
    之拘束，又刑法已刪除關於連續犯之規定，則法院就數罪併
    罰之案件，應符合比例原則、公平正義原則，以免刑輕法重
    ，此有相關案例可供參考。伊因連續施用毒品案件，固屬咎
    由自取，然卻判處如殺人罪之重刑罰，原裁定稍嫌過苛，爰
    依法提起抗告，伊自當省悟，不敢再逾越律法云云。
三、按裁判確定前犯數罪者，除有刑法第50條第1項但書各款情
    形，應由受刑人請求檢察官聲請定應執行刑外，依第51條規
    定併合處罰之，刑法第50條第1項、第53條分別定有明文。
    次按法律上屬於自由裁量之事項，有其外部性界限及內部性
    界限，並非概無拘束，依據法律之具體規定，法院應在其範
    圍選擇為適當之裁判者，為外部性界限；而法院為裁判時，
    應考量法律之目的，及法律秩序之理念所在者，為內部性界
    限，法院為裁判時，二者均不得有所逾越（最高法院80年台
    非字第473號判例參照）。又按數罪併罰之定應執行之刑，
    係出於刑罰經濟與責罰相當之考量，並非予以犯罪行為人或
    受刑人不當之利益，為一種特別的量刑過程，相較於刑法第
    57條所定科刑時應審酌之事項係對一般犯罪行為之裁量，定
    應執行刑之宣告，乃對犯罪行為人本身及所犯各罪之總檢視
    ，除應考量行為人所犯數罪反應出之人格特性，並應權衡審
    酌行為人之責任與整體刑法目的及相關刑事政策，在量刑權
    之法律拘束性原則下，依刑法第51條第5款之規定，採限制
    加重原則，以宣告各刑中之最長期為下限，各刑合併之刑期
    為上限，但最長不得逾30年，資為量刑自由裁量權之外部界
    限，並應受法秩序理念規範之比例原則、平等原則、責罰相
    當原則、重複評價禁止原則等自由裁量權之內部抽象價值要
    求界限之支配，期使輕重得宜，罰當其責，俾符合法律授與
    裁量權之目的，以區別數罪併罰與單純數罪之不同，兼顧刑
    罰衡平原則；又個案之裁量判斷，除非有全然喪失權衡意義
    或顯然有違比例、平等諸原則之裁量權濫用之情形，否則縱
    屬犯罪類型雷同，仍不得將其他案件裁量之行使比附援引為
    本案之量刑輕重比較，以視為判斷法官本於依法獨立審判之
    授權所為之量刑裁奪有否裁量濫用之情事；此與所謂相同事
    務應為相同處理，始符合比例原則與平等原則之概念，迥然
    有別（最高法院105年度台上字第428號判決意旨參照）。
四、經查：
　㈠原審以本件抗告人犯如附表所示之9罪，均經分別確定在案（
    聲請書誤載部分更正如附表所示），因合於數罪併罰，原審
    於各宣告刑中之最長期（有期徒刑1年2月）以上，各刑合併
    之刑期（有期徒刑1年2月、1年、10月、7月、7月、3月、3
    月、2月、8月，合計為有期徒刑5年6月）以下；再參以抗告
    人犯如附表編號1至5所示之罪、如附表編號6至7所示之罪，
    前曾分別經法院判處應執行有期徒刑3年6月、6月確定，是
    法院再為更定應執行刑時，亦應受該等應執行刑內部界限之
    拘束，即不得重於如附表編號1至5、如編號6至7分別所定之
    應執行刑（3年6月、6月）與如編號8所示之宣告刑總和有期
    徒刑4年8月，爰就如附表各編號所示宣告刑中之有期徒刑部
    分，定其應執行有期徒刑4年5月，顯未逾越刑法第51條第5
    款所定之外部性界限，亦無逾越內部性界限之情事。
　㈡本院審酌抗告人所犯如附表所示各罪，均屬毒品相關犯罪，
    其犯罪類型、行為態樣、手段、動機及所侵害法益均相似，
    責任非難重複程度甚高，則原審併以此等犯罪之次數、情節
    、所犯數罪整體之非難評價而酌定其應執行之刑如上，並未
    悖於法律秩序之理念，符合法規範之目的，亦無違反比例、
    平等原則或罪刑相當原則。揆諸前開規定，原裁定並無濫用
    裁量權等違法或不當之處。抗告人猶執前詞提起抗告，指摘
    原裁定不當，為無理由，應予駁回。至抗告意旨雖引用另案
    指摘原裁定定刑不當，惟個案具體情節不同，尚不得比附援
    引，抗告人執此指摘原裁定不當云云，亦無足採。
據上論斷，應依刑事訴訟法第412條，裁定如主文。
中　　華　　民　　國　　110 　年　　5 　　月　　31　　日
　　　　　　　  　刑事第二十三庭審判長法　官  許永煌
　　　　　　　　　　　　　　　　　    法　官  黃美文
　　　　　　　　　　　　　　　　　    法　官  雷淑雯
以上正本證明與原本無異。
如不服本裁定，應於收受送達後5日內向本院提出抗告狀。
                                      書記官  林立柏
中　　華　　民　　國　　110 　年　　6 　　月　　2 　　日
附表
編            號  1 2 3 罪            名  持有第一級毒品純質淨重十公克以上 持有第一級毒品純質淨重十公克以上 持有第二級毒品純質淨重二十公克以上 宣     告     刑  有期徒刑1年2月 有期徒刑1年 有期徒刑10月 犯   罪  日   期  107年6月15日至107年6月21日 107年4月17日至107年4月19日 107年7月12日 偵查（自訴）機關 年  度   案  號  臺灣桃園地方檢察署107年度毒偵字第4849、2756、4100、4687號、107年度偵字第11383、16816、19229號   最  後 事實審 法    院 臺灣桃園地方法院      臺灣桃園地方法院      臺灣桃園地方法院       案    號 107年度審訴字第1914號、108年度審訴字第441號 107年度審訴字第1914號、108年度審訴字第441號 107年度審訴字第1914號、108年度審訴字第441號  判決日期 108年4月1日 108年4月1日 108年4月1日 確  定 判  決 法    院 臺灣桃園地方法院      臺灣桃園地方法院      臺灣桃園地方法院       案    號 107年度審訴字第1914號、108年度審訴字第441號 107年度審訴字第1914號、108年度審訴字第441號 107年度審訴字第1914號、108年度審訴字第441號  確定日期 108年4月29日 108年4月29日 108年4月29日 備            註  臺灣桃園地方檢察署108年度執字第6733號 臺灣桃園地方檢察署108年度執字第6733號 臺灣桃園地方檢察署108年度執字第6733號   編號1至5經臺灣桃園地方法院107年度審訴字第1914號、108年度審訴字第441號定應執行有期徒刑3年6月。   

編            號  4 5 6 罪            名  施用第一級毒品 施用第一級毒品 施用第二級毒品 宣     告     刑  有期徒刑7月 有期徒刑7月 有期徒刑3月，如易科罰金，以新臺幣1仟元折算1日（共2罪）。 犯   罪  日   期  107年7月17日 107年7月12日 107年6月20日、 107年7月17日 偵查（自訴）機關 年  度   案  號  臺灣桃園地方檢察署107年度毒偵字第4849、2756、4100、4687號、107年度偵字第11383、16816、19229號   最  後 事實審 法    院 臺灣桃園地方法院      臺灣桃園地方法院      臺灣桃園地方法院       案    號 107年度審訴字第1914號、108年度審訴字第441號 107年度審訴字第1914號、108年度審訴字第441號 107年度審訴字第1914號、108年度審訴字第441號  判決日期 108年4月1日 108年4月1日 108年4月1日 確  定 判  決 法    院 臺灣桃園地方法院      臺灣桃園地方法院      臺灣桃園地方法院       案    號 107年度審訴字第1914號、108年度審訴字第441號 107年度審訴字第1914號、108年度審訴字第441號 107年度審訴字第1914號、108年度審訴字第441號  確定日期 108年4月29日 108年4月29日 108年4月29日 備            註  臺灣桃園地方檢察署108年度執字第6733號 臺灣桃園地方檢察署108年度執字第6733號 臺灣桃園地方檢察署108年度執字第6734號   編號1至5經臺灣桃園地方法院107年度審訴字第1914號、108年度審訴字第441號定應執行有期徒刑3年6月。  編號6至7經臺灣桃園地方法院107年度審訴字第1914號、108年度審訴字第441號定應執行有期徒刑6月。 

編            號  7 8      （本欄空白） 罪            名  持有第二級毒品 施用第一級毒品      （本欄空白） 宣     告     刑  有期徒刑2月，如易科罰金，以新臺幣1仟元折算1日。 有期徒刑8月      （本欄空白） 犯   罪  日   期  107年4月初某日至107年4月19日 107年12月18日      （本欄空白） 偵查（自訴）機關 年  度   案  號  臺灣桃園地方檢察署107年度毒偵字第4849、2756、4100、4687號、107年度偵字第11383、16816、19229號 臺灣桃園地方檢察署108年度偵字第226、924號      （本欄空白） 最  後 事實審 法    院 臺灣桃園地方法院      臺灣桃園地方法院      （本欄空白）  案    號 107年度審訴字第1914號、108年度審訴字第441號 108年度審訴字第963號      （本欄空白）  判決日期 108年4月1日 108年9月18日      （本欄空白） 確  定 判  決 法    院 臺灣桃園地方法院      臺灣桃園地方法院      （本欄空白）  案    號 107年度審訴字第1914號、108年度審訴字第441號 108年度審訴字第963號      （本欄空白）  確定日期 108年4月29日 108年10月14日      （本欄空白） 備            註  臺灣桃園地方檢察署108年度執字第6734號 臺灣桃園地方檢察署108年度執字第16202號      （本欄空白）      （本欄空白）   編號6至7經臺灣桃園地方法院107年度審訴字第1914號、108年度審訴字第441號定應執行有期徒刑6月。